【裁判字號】    95,交聲,647
【裁判日期】    951214
【裁判案由】    違反道路交通管理處罰條例聲明異議
【裁判全文】
臺灣士林地方法院交通事件裁定         95年度交聲字第647號
原處分機關  交通部公路總局臺北區監理所蘆洲監理站
異  議  人  甲○○
即受處分人
上列異議人因違反道路交通管理處罰條例案件，對於交通部公路
總局臺北區監理所蘆洲監理站民國95年8 月30日北監蘆字第裁46
-AW0000000號裁決聲明異議（原舉發案號：臺北市政府警察局舉
發違反道路交通管理事件通知單北市警交大字第AW0000000 號）
，本院裁定如下：
    主  文
原處分撤銷。
甲○○汽車駕駛人，駕駛機器腳踏車，不在規定車道行駛，處罰
鍰新臺幣陸佰元，並記違規點數壹點。
    理  由
一、按駕駛人駕駛汽車，應遵守道路交通標誌、標線、號誌之指
    示；「禁行機車」標字，用以告示本車道禁止機器腳踏車通
    行。繪設於路段起點。路段過長時，得於路段中加繪之。道
    路交通安全規則第90條及道路交通標誌、標線、號誌設置規
    則第178 條定有明文。又汽車駕駛人，爭道行駛而有機器腳
    踏車不在規定車道行駛之情形者，處新臺幣（下同）600 元
    以上1,800 元以下之罰鍰；另汽車駕駛人，有違反道路交通
    管理處罰條例第45條情形者，除依原條款處罰鍰外，並記違
    規點數1 點，道路交通管理處罰條例第45條第13款及同條例
    第63條第1 項第1 款亦分別定有明文。
二、原處分意旨略以：異議人即受處分人甲○○於民國95年6 月
    26日上午7 時14分許，騎乘車牌號碼CGN-007 號重型機車，
    在臺北市○○路○ 段，經警舉發其有「機器腳踏車不在規定
    車道行駛」之違規，爰依道路交通管理處罰條例第45條第1
    項第13款之規定，裁處罰鍰600 元。
三、聲明異議意旨略以：(一)依95年7 月1 日施行之道路交通管理
    處罰條例第7 條之2 之規定，員警如欲以照相舉發違規，須
    於道路100 公尺前告知，然本件舉發卻未實行有關規定，有
    違法令。(二)得逕行舉發之情形，僅限於：1.闖越紅燈或平交
    道。2.搶越行人穿越道。3.違規停車駕駛人不在現場。4.不
    符稽查逃逸。5.搶越行人穿越道之違規，經學校交通服務隊
    現場導護人員簽證舉發。而異議人行為並不屬於上列情形之
    一。(三)本件舉發照片中，根本無法辨別駕駛人所駕駛之車道
    為「禁行機車」車道，爰依法聲明異議云云。
四、經查：
  (一)異議人就其於上開時間、地點，騎乘前述車號重型機車，行
    駛在劃設有「禁行機車」標字之內側第3 車道之違規行為，
    並未否認，且依卷附採證照片，亦清楚顯示異議人所有車牌
    號碼CGN-007 號重型機車確係行駛於劃有「禁行機車」標字
    之車道上，異議人確有前述違規行為，洵堪認定。
  (二)又異議人為前述違規行為時，道路交通管理處罰條例第7 條
    之2 第1 項第6 款明定：「汽車駕駛人之違規行為經以科學
    儀器取得證據資料者，當場不能或不宜攔截製單舉發者，得
    對汽車所有人逕行舉發處罰。」，本件係以照相設備之科學
    儀器取得異議人違規之證據資料，且依當時情形為上班尖峰
    時間，為維持車流順暢，確有不宜當場攔停取發之情形，揆
    諸前開規定，本件逕行舉發自無違誤不當。至異議人行為後
    ，上開規定雖改列為第7 條之2 第1 項第7 款，並修正為：
    「汽車駕駛人之違規行為經以科學儀器取得證據資料證明其
    行為違規者，當場不能或不宜攔截製單舉發者，得逕行舉發
    處罰」，然觀諸其內容並無實質修正，亦不影響本件舉發之
    合法性。且上開條文第2 項第5 款更明定未依規定行駛車道
    之違規拍照取證，不受採固定式科學儀器照相設備及定期於
    網站公布其設置地點之限制規定等語，是無論依修正前或修
    正後之道路交通管理處罰條例規定，員警以拍照取證之方式
    逕行舉發本件違規，均屬合法有據，異議人辯稱本件不得逕
    行舉發云云，尚屬誤會。另異議人所稱須於舉發地點前100
    公尺明顯標示採用固定式或非固定式科學儀器取得證據資料
    者，依同條例第7 條之2 第3 項之規定，僅於欲舉發之違規
    行為為同條第2 項第9 款即行車速度超過規定之最高速限或
    低於規定之最低速限時，始有其適用，本件係舉發未依規定
    行駛車道，自不受該條規定之限制，異議人此項抗辯，亦不
    足採。
  (三)綜上所述，異議人確有在前揭時、地，騎乘上開車號機車，
    不在規定車道行駛之違規行為，堪以認定。原處分機關依道
    路交通管理處罰條例第45條第13款 (裁決書誤載為第45條第
    1 項第13款)之 規定，裁處異議人罰鍰600 元，固非無據，
    惟汽車駕駛人違反道路交通管理處罰條例第45條規定者，依
    同條例第63條第1 項第1 款規定，除依原條款處罰鍰外，並
    應予記違規點數1 點，原處分機關漏未依該條規定記違規點
    數1 點，尚有違誤。是以，
    本件異議人之聲明異議雖無理由，然原處分既有前揭可議之
    處，即屬無可維持，應由本院予以撤銷，另裁定如主文第2
    項所示，以資適法。
五、據上論斷，應依道路交通案件處理辦法第20條前段，裁定如
    主文。
中    華    民    國    95    年    12    月    14    日
                  交通法庭  法  官  馬傲霜
以上正本證明與原本無異。
如不服本裁定，應於裁定送達後5日內向本院提出抗告狀。
                            書記官  陳玉瓊
中    華    民    國    95    年    12    月    14    日


司法院資訊處製作；財團法人民間司法改革基金會備份。
